臺灣高等法院臺中分院刑事判決　　 94年度上更(一)字第117號
上　訴　人　臺灣臺中地方法院檢察署檢察官
被　　　告　丙○○
　　　　　　　　　　　樓
指定辯護人　本院公設辯護人　乙○○
上列上訴人因被告毒品危害防制條例案件，不服臺灣臺中地方法
院90年度訴字第2271號，中華民國90年10月31日第一審判決（起
訴案號：臺灣臺中地方法院檢察署90年度偵字第14306號），提
起上訴，經本院判決後，由最高法院發回更審，本院判決如下：
    主  文
上訴駁回。
    理  由
一、本件公訴意旨略以：被告丙○○明知第二級毒品安非他命係
    政府公告禁止之毒品，依法不得製造、販賣、持有、施用及
    轉讓，竟基於意圖販賣第二級毒品安非他命之概括犯意，先
    後於民國90年8月10日及翌日，連續在臺中縣大里市○○里
    ○○○街二六號七樓住處，分別將毛重約0.5公克及3.7公克
    之第二級毒品安非他命，以新臺幣（下同）一千元及三千五
    百元不等之價格，出售予甲○○施用牟利。嗣於90年8月11
    日17時50分許，在被告丙○○上開住處，為警搜索查獲，並
    於楊昇達（販賣部分經不起訴處分；施用毒品部分送強制戒
    治）所持有皮包查獲第一級海洛因乙小包毛重1.4公克、第
    二級毒品安非他命乙小包0.5公克及插管三支。劉恩慈（另
    案偵辦）身上扣得第一級海洛因乙小包，毛重約0.5公克。
    盧勝文（販賣部分經不起訴處分；施用毒品部分送觀察、勒
    戒）身上查獲第一級海洛因五小包，毛重約2.0公克、第二
    級毒品安非他命十小包，毛重約9.0公克及注射針筒乙支。
    張資陞（另案偵辦）身上查獲第一級海洛因毛重約0.3公克
    及注射針筒乙支。於被告丙○○與楊昇達所同住之房間內查
    扣第一級海洛因四小包，毛重2.5公克，磅秤乙台、沾有海
    洛因之插管乙支及自製吸食器二個，並查獲黃永成、李元貴
    及甲○○等人在場，因認被告涉犯毒品危害防制條例第四條
    第二項之販賣毒品安非他命之罪嫌云云。
二、按犯罪事實應依證據認定之，無證據不得推定其犯罪事實；
    不能證明被告犯罪者，應諭知無罪之判決，刑事訴訟法第一
    百五十四條、第三百零一條第一項分別定有明文。又認定不
    利於被告之事實，須依積極證據，苟積極證據不足為不利於
    被告事實之認定時，即應為有利於被告之認定，更不必有何
    有利之證據；認定犯罪事實所憑之證據，雖不以直接證據為
    限，間接證據亦包括在內，然而無論直接或間接證據，其為
    訴訟上之證明，須於通常一般之人均不致有所懷疑，而得確
    信為真實之程度者，始得據為有罪之認定，若其關於被告是
    否犯罪之證明未能達此程度，而有合理性懷疑之存在，致使
    無從形成有罪之確信，根據「罪證有疑，利於被告」之證據
    法則，即不得遽為不利於被告之認定。再事實之認定，應憑
    證據，如未能發現相當證據，或證據不足以證明，自不能以
    推測或擬制之方法，以為裁判之基礎，最高法院分別著有30
    年上字第816號、76年台上字第4986號判例可資參照。
三、本件公訴意旨認被告丙○○涉有販賣毒品安非他命之犯嫌，
    無非係以證人甲○○於警訊及偵查中之指訴，並經證人楊昇
    達、盧勝文、張資陞、黃永成、李元貴、陳志超及張恩慈等
    人於警訊時之證述，並有扣案之海洛因、磅秤乙台、沾有海
    洛因之插管乙支、自製吸食器二個可資佐證，復有被告丙○
    ○與甲○○確係於90年8月10日中午12時許及翌日22時許，
    由甲○○以公共電話（00-00000000、00-00000000等號）及
    其家中00-00000000號電話，與被告丙○○所使用0000-0000
    00號行動電話聯絡買賣毒品，確定被告丙○○可售毒品後，
    隨即在被告丙○○前述住處聯繫交易毒品乙節，亦有通聯紀
    錄及中華電信股份有限公司中區電信分公司北臺中營業處函
    在卷可稽等情，為其主要之論據。然訊據被告丙○○堅決否
    認有何販賣毒品安非他命之犯行，辯稱：其未曾販賣毒品安
    非他命予甲○○，該0000-000000號之行動電話，係由楊昇
    達之朋友所申請，平時交由楊昇達使用，其確未以該行動電
    話與甲○○聯絡買賣毒品之事，甲○○警訊及偵查中之所以
    供述向其購買毒品之事，可能係因其向甲○○索討甲○○積
    欠楊昇達三千元之債務所致等語。
四、經查：(一)證人甲○○於警訊及偵查中雖供證其曾向被告購買
    安非他命二次。然其就買賣毒品交易之地點，初於警訊時供
    稱：係在被告臺中縣大里市○○○街二十六號七樓住處「內
    」交易等語（見偵查卷第25頁）；後於檢察官偵查訊問時則
    陳稱：：沒有到江女（指被告）住處，是在江女住處外，江
    女交毒品給我等語（見偵查卷第65頁），則甲○○所稱其與
    被告交易毒品之地點，前後所述並不一致。又甲○○於警訊
    供稱：其最早係於82年間開始吸食毒品，後來因被查獲而中
    斷未再吸食，後自90年8月7日開始至11日間才再吸食而被查
    獲。之所以知道可以向被告購買毒品，是經楊昇達介紹認識
    被告，其與被告及楊昇達三人在被告住處一同吸食安非他命
    後，主動詢被告何處可以買到安非他命，被告稱可以先以電
    話與之聯絡後，再加以購買云云。於偵查中則改稱：其最近
    是於90年8月10日該天向被告購買毒品，才開始吸，：：是8
    月10日晚上10點多左右打電話給她後過去拿的，第二天是90
    年8月11日早上近中午打給她，約隔20分左右去跟她買云云
    。其就再度施用毒品時間、向被告購買毒品之緣由所述，前
    後亦有齟齬。且依甲○○警訊所陳內容，其與被告之同居人
    楊昇達早已熟識，更因而出入被告住處共同施用毒品，則其
    是否有必要事先以電話聯絡詢問，再購買已有可疑。何況證
    人甲○○嗣於原審審理時，並改稱：「（問：有否打0000-0
    00000號，在90年8月10日及90年8月11日向被告購買安非他
    命？）沒有。（問：提示警訊、偵查筆錄，是否實在？）我
    怕刑事組帶我回去，又把我收押」等語。則依證人甲○○於
    上開警訊、偵查及原審審理時之供證，其是否確有向被告購
    買二次毒品安非他命之情事，不僅顯不明確，而有疑義，並
    有重大之瑕疵，其可信性，應有未足，自尚難憑該前後矛盾
    之指訴，據以認定被告有何販賣毒品安非他命予甲○○之犯
    行。(二)另公訴意旨所指之上開電話通聯紀錄，雖顯示90年8
    月10日及11日，曾有甲○○住宅電話00-00000000號或其他
    公用電話與0000000000號之行動電話之聯絡紀錄，然就該通
    話聯絡之內容，是否即為甲○○與被告聯絡交易毒品之事，
    並無法直接以該通聯紀錄加以證明；更何況該0000-000000
    號行動電話，係由楊昇達之朋友楊家賓以其名義申請後交予
    楊昇達，平時係由楊昇達使用等情，亦據證人楊昇達於偵查
    及原審審理時證述在卷，且有台灣大哥大股份有限公司之相
    關函文附卷可稽，則被告於前開時、日，是否確有以該行動
    電話與甲○○聯絡，進而販賣毒品予甲○○，乃甚有疑義？
    尤其證人甲○○於偵查中證稱，其於90年8月11日，係於近
    中午時以電話與被告聯絡購買毒品；但經檢視前開通聯紀錄
    ，甲○○住處之00-00000000號電話，係於同日早上5時12分
    分49秒，與0000-000000號電話聯絡，此後即無任何通聯紀
    錄，與甲○○偵查中所證顯不相符。另觀之前開通聯紀錄，
    自90年8月1日起，前述二電話之通聯紀錄，係始於90年8月
    10日16時28分秒，且由0000-000000號撥打00-00000000號電
    話，通話時間長達318秒，又於翌日22時40分12秒，亦係由
    0000-000000號撥打00-00000000號話，此皆與甲○○所稱由
    其主動打電話詢問一情矛盾。故亦難僅憑該通聯紀錄之相關
    資料，逕為被告涉嫌販賣毒品安非他命之認定。(三)又觀諸證
    人即本件為警查獲時在場之楊昇達、盧勝文、張資陞、黃永
    成、李元貴、陳志超及張恩慈等人於警訊時或偵查中之陳述
    ，均未明確供證稱被告確有如公訴意旨所指稱二次販賣毒品
    安非他命予甲○○之事。而本件查扣之毒品中，並無任何分
    裝成包之毒品安非他命，其餘查扣之物品，被告堅決否認為
    其所有，且依卷內上開證人之證述及其他相關資料，亦無任
    何積極確切證據證明係屬被告所有，則上開證人之證述與前
    揭查扣之物品，自亦無法直接作為被告涉嫌販賣毒品安非他
    命之補強佐證。
五、綜上所述，本件公訴意旨所舉證據，尚不足以證明被告有何
    販賣毒品安非他命之行為，本院復查無其他積極證據，證明
    被告涉犯該販賣毒品罪行，而有合理性懷疑之存在，致使無
    從形成有罪之確信，根據「罪證有疑，利於被告」之證據法
    則，即不得遽為不利於被告之認定。揆諸前揭二規定及判例
    之說明，顯不能證明被告有公訴意旨所指之犯罪，原審法院
    因而依法諭知被告無罪之判決，並無違誤。檢察官上訴意旨
    仍執同起訴書所載之證據，認被告確有販賣第二級毒品犯行
    ，而指摘原判決不當，並無理由，應予駁回。
據上論斷，應依刑事訴訟法第三百六十八條，判決如主文。
本案經檢察官丁○○到庭執行職務。
中　　華　　民　　國　　94　　年　　6　　月　　30 　　日
                  刑事第六庭    審判長法　官  李  文  雄
                                      法　官  陳  嘉  雄
                                      法　官  邱  顯  祥
上列正本證明與原本無異。
如不服本判決應於收受送達後十日內向本院提出上訴書狀，其未
敘述上訴之理由者並得於提起上訴後十日內向本院補提理由書（
均須按他造當事人之人數附繕本）。
                                 書記官　陳　桂　芬
中　　華　　民　　國　　94　　年　　6　　月　　30 　　日
                                                      Ａ
